臺灣高等法院臺南分院刑事判決　　　　　96年度上訴字第64號
上　訴　人　臺灣嘉義地方法院檢察署檢察官
被　　　告　甲○○
　　　　　　　　　　現另案羈押於臺灣雲林看守所
上列上訴人因被告違反毒品危害防制條例案件，不服臺灣嘉義地
方法院95年度訴字第584號中華民國95年11月30日第一審判決（
起訴案號：臺灣嘉義地方法院檢察署95年度毒偵字第986號），
提起上訴，被告於本院審理時為有罪之陳述，本院裁定進行簡式
審判程序，本院判決如下：
    主  文
上訴駁回。
    事  實
一、甲○○前因施用毒品案件，經裁定送觀察、勒戒後，認無繼
    續施用傾向，分別於民國八十七年十月二日、九十一年十二
    月十二日經臺灣嘉義地方法院檢察署檢察官以八十七年度偵
    字第五七九九號、九十一年度毒偵字第八七二號為不起訴處
    分確定，復於九十二年間再因施用毒品案件，經臺灣嘉義地
    方法院以九十二年度毒聲字第二七四號裁定令入戒治處所施
    以強制戒治，於九十二年九月八日因停止其處分出監，於九
    十三年一月九日因法律修正而戒治期滿，並經臺灣嘉義地方
    法院於九十二年七月十四日，以九十二年度訴字第二五０號
    判決判處有期徒刑十月確定，嗣因毒品案件，經臺灣嘉義地
    方法院於九十三年五月三十一日，以九十三年度訴字第一六
    六號判決判處有期徒刑十月確定，再因護照條例案件，經臺
    灣嘉義地方法院於九十四年一月三十一日，以九十四年度嘉
    簡字第三號判決判處有期徒刑三月、罰金新臺幣（下同）三
    萬元確定，與上述毒品案件定應執行有期徒刑一年，罰金三
    萬元（罰金刑於九十四年六月十七日執行完畢），上開各罪
    接續執行，於九十四年十月十八日縮短刑期假釋，付保護管
    束，甫於九十四年十一月十二日保護管束滿期，假釋未經撤
    銷，未執行之刑以已執行論，詎仍不知悔悟，於上開強制戒
    治執行完畢釋放後五年內，復基於施用第一級毒品海洛因之
    犯意，於九十五年七月二十一日十五時二十分許，經警採尿
    回溯九十六小時內之某時許（扣除為警查獲至採尿之不可能
    施用時間），在嘉義縣溪口鄉游西村潭肚寮六號住處，以將
    海洛因置於注射針筒，注射身體方式，施用海洛因一次，嗣
    為警查獲，並經採尿送驗，結果呈嗎啡陽性反應。
二、案經嘉義縣警察局民雄分局報告臺灣嘉義地方法院檢察署檢
    察官偵查起訴。
    理  由
一、本件係經被告甲○○於本院當庭表示認罪，而以簡式審判程
    序加以審理，此有本院九十六年三月二十日審判筆錄附卷足
    憑，則依據刑事訴訟法第二百七十三條之二、同法第一百五
    十九條第二項之規定，不適用傳聞法則有關限制證據能力之
    相關規定，均合先敘明。
二、前揭事實，業據被告甲○○於原審及本院審理程序時為認罪
    之陳述，復有長榮大學確認報告、代號與真實姓名對照表各
    一紙附卷可稽，足證被告之自白與事實相符，自得採為論罪
    之依據，本件事證明確，被告犯行洵堪認定。
三、查被告前因施用毒品案件，經裁定送觀察、勒戒後，認無繼
    續施用傾向，分別於八十七年十月二日、九十一年十二月十
    二日經臺灣嘉義地方法院檢察署檢察官以八十七年度偵字第
    五七九九號、九十一年度毒偵字第八七二號為不起訴處分確
    定，復於九十二年間再因施用毒品案件，經臺灣嘉義地方法
    院以九十二年度毒聲字第二七四號裁定令入戒治處所施以強
    制戒治，於九十二年九月八日因停止其處分出監，於九十三
    年一月九日因法律修正而戒治期滿，此有臺灣高等法院被告
    前案紀錄表、刑案資料查註紀錄表、全國施用毒品案件紀錄
    表、受觀察勒戒人毒品及前科紀錄簡列表各一份附卷可佐，
    其於強制戒治執行完畢釋放後五年內，再犯本件施用毒品案
    件，應予依法論科。核被告所為，係犯毒品危害防制條例第
    十條第一項之施用第一級毒品罪，其持有毒品之低度行為為
    施用之高度行為所吸收，不另論罪。查被告前因毒品案件，
    經臺灣嘉義地方法院於九十二年七月十四日，以九十二年度
    訴字第二五０號判決判處有期徒刑十月確定，又因毒品案件
    ，經臺灣嘉義地方法院於九十三年五月三十一日，以九十三
    年度訴字第一六六號判決判處有期徒刑十月確定，復因護照
    條例案件，經臺灣嘉義地方法院於九十四年一月三十一日，
    以九十四年度嘉簡字第三號判決判處有期徒刑三月，罰金三
    萬元確定，與上述毒品案件定應執行有期徒刑一年，罰金三
    萬元（罰金刑於九十四年六月十七日執行完畢），上開各罪
    接續執行，於九十四年十月十八日縮短刑期假釋，付保護管
    束，甫於九十四年十一月十二日保護管束滿期，假釋未經撤
    銷，未執行之刑以已執行論，有上揭被告前案紀錄表可憑，
    其受徒刑執行完畢，五年以內故意再犯本件有期徒刑以上之
    罪，為累犯，應依刑法第四十七條第一項規定加重其刑。
四、原判決以被告甲○○施用第一級毒品犯行，罪證明確，因予
    適用毒品危害防制條例第十條第一項，刑法第十一條前段、
    第四十七條第一項之規定，並審酌被告已因施用毒品案件，
    先後經觀察、勒戒、強制戒治及法院判刑執行完畢，猶再施
    用毒品不輟，顯見其毒癮非淺，施用毒品除戕害自身健康外
    ，對社會秩序亦產生不良影響，惟念及本案查獲所施用之次
    數及被告供認犯行不諱，顯然尚知悔悟暨其國小畢業智識程
    度、家庭狀況等一切情狀，量處有期徒刑七月。本院經核原
    判決認事用法，均無違誤，量刑亦稱妥適。
五、公訴人上訴意旨略以：「臺灣雲林地方法院檢察署檢察官於
    九十五年十一月二十五日併案移送之被告於九十五年十一月
    三日十九時施用海洛因一次犯行部分（案號：九十五年度毒
    偵字第一六九０號），與前開起訴之施用毒品罪部分，有集
    合犯之實質上一罪關係，為法律上之同一案件，依審判不可
    分原則，該案應為起訴效力所及，原審未及斟酌審判，難認
    原判決允當，請撤銷原判決，就被告另涉之該罪嫌另為適當
    之判決。」云云。
六、經查，(一)刑法及刑法施行法業於九十四年二月二日經總統以
    華總一義字第○九四○○○一四九○一號令修正公布，並自
    九十五年七月一日施行，修正後刑法已刪除修正前刑法第五
    十六條連續犯之規定，是被告於上訴意旨所指之九十五年十
    一月三日再有施用第一級毒品之行為，縱係基於概括犯意，
    於密切之期間反覆實施同一基本構成要件之行為，亦無依修
    正前刑法第五十六條連續犯之規定論以一罪並加重其刑之餘
    地，殆無疑義。(二)又參諸刪除修正前刑法第五十六條之立法
    理由，乃為避免先前因適用連續犯之規定所衍生鼓勵犯罪之
    弊，致使國家刑罰權之行使發生不合理現象。至於刪除連續
    犯之規定後，則視具體情形依行為個數予以數罪併罰抑或認
    係一罪，亦即回歸依行為個數予以論罪科刑之原則。茲檢察
    官認被告於併案部分再有施用毒品之行為，係與本案有罪事
    實間為集合犯之實質上一罪關係，此項論據尚難認於法有據
    ；否則，如將被告於起訴後判決確定前之期間內多次施用毒
    品之行為，認定均屬集合犯之實質上一罪關係而僅論以一罪
    ，相較於修正前刑法連續犯之規定，除範圍得以更加擴張外
    ，而無法定加重其刑之適用，豈為事理之平？申言之，苟認
    被告再於上訴意旨所指時、地施用毒品之行為，均屬集合犯
    之實質上一罪關係，則刪除連續犯規定藉以避免衍生鼓勵犯
    罪之弊，致使國家刑罰權之行使發生不合理現象之立法目的
    無法實現外，反較修正前刑法連續犯衍生之缺失更加嚴重，
    當非刑法修正之本意。(三)況被告於九十五年十一月三日施用
    第一級毒品，顯屬另一獨立施用毒品之行為，與被告於九十
    五年七月二十一日十五時二十分許，經警採尿回溯九十六小
    時內之某時許施用第一級毒品之行為，犯意各別，時間相隔
    達三個多月之久，故被告於九十五年十一月三日施用第一級
    毒品之行為，並未具備預先反覆實施之犯意甚為明確，實難
    單以被告亦觸犯相同之毒品危害防制條例第十條第一項施用
    第一級毒品罪名，即謂其先後施用毒品之行為，為集合犯之
    實質上一罪關係。(四)原審判決以併案部分既在修正前刑法第
    五十六條連續犯之規定廢除後，又非本案檢察官起訴書所起
    訴之犯罪事實，即非本案起訴效力所及，礙難併予審理，應
    退回檢察官另為適法之處置等語，核無不當。上訴意旨指摘
    原審未及斟酌將被告於九十五年十一月三日，施用第一級毒
    品海洛因一次之行為，依集合犯之概念併予審判，難認原判
    決允當，請撤銷原判決云云，為無理由，應予駁回。
據上論結，應依刑事訴訟法第273條之1第1項、第364條、第368
條，判決如主文。
本案經檢察官劉得鉦到庭執行職務。
中　　華　　民　　國　　96　　年　　4　　月　　 3　　日
                  刑事第六庭  審判長法　官  董武全
                                    法　官  蘇清水
                                    法　官  曾文欣
以上正本證明與原本無異。
如不服本判決，應於收受本判決後十日內向本院提出上訴書狀。
其未敘述上訴理由者並得於提起上訴後十日內向本院補提理由書
狀（均須按他造當事人之人數附繕本）「切勿逕送上級法院」。
　　　　　　　　　　　　　　　　　  書記官  李育儒
中　　華　　民　　國　　96　　年　　4 　　月　　4 　　日
附錄論罪科刑法條
毒品危害防制條例第十條第一項
施用第一級毒品者，處六月以上五年以下有期徒刑。
